【裁判字號】    89,重訴,4
【裁判日期】    900111
【裁判案由】    煙毒
【裁判全文】
臺灣雲林地方法院刑事判決                            八十九年度重訴字第四號
    公  訴  人  臺灣雲林地方法院檢察署檢察官
    被      告  乙○○
    選任辯護人  林金陽
    被      告  甲○○
    共      同
    指定辯護人  本院法官林秋火
右列被告等因煙毒案件，經檢察官提起公訴（八十九年度偵緝字第七一號、八十九年
度偵緝字第九三號），本院判決如左：
    主  文
乙○○、甲○○共同持有第一級毒品，均累犯，各處有期徒刑壹年，扣案之第一級毒
品海洛因淨重參點陸貳公克及第二級毒品甲基安非他命結晶淨重壹仟零壹拾捌點捌公
克，均沒收銷燬之。
    事  實
一、乙○○曾因違反麻醉藥品管理條例案件，分別經本院判處有期徒刑四月及六月確
    定，並分別於民國（以下同）八十四年十二月十二日及八十六年十一月二十七日
    易科罰金執行完畢；甲○○則因違反肅清煙毒條例案件，經本院判處有期徒刑三
    年六月，嗣經台灣高等法院台南分院於八十四年六月十三日駁回上訴確定；又因
    違反麻醉藥品管理條例案件，於八十四年十一月九日經台灣南投地方法院判處有
    期徒刑五月，定應執行刑為三年八月，自八十四年八月二十九日刑期起算，指揮
    書執畢日期為八十八年四月十日，均不知悔改。緣甲○○之姑表弟丙○○意欲坑
    取「藥頭」（提供毒品者）之毒品，乃於八十八年十二月十八日下午七時許，夥
    同另二名姓名年籍不詳之成年男子，共同基於剝奪他人行動自由之犯意聯絡（丙○○涉嫌妨害自由部分，未據檢察官提起公訴），在雲林縣林內鄉○○村○○路
    八號甲○○住處前，強押乙○○上車欲前往台北，途中丙○○與甲○○以電話取
    得聯繫，經甲○○建議，丙○○等人乃改押乙○○前往甲○○胞妹之住處即彰化
    縣彰化市○○○路五七一巷十一號六樓，嗣甲○○前往會合，甲○○、乙○○、
    丙○○等人乃共同議定由乙○○出面與「藥頭」接洽。次日即八十八年十二月十
    九日，乙○○與藥頭姓名年籍不詳之女子「高雄小妹」約定見面時間、地點後，
    要求丙○○及另二名姓名年籍不詳之成年男子前往雲林縣古坑鄉東和村等候，嗣
    於下午三時許，乙○○要求甲○○開車載其前往雲林縣林內鄉天元莊赴約，甲○○乃駕駛未懸掛車牌（原車牌號碼為ＧＮ─三四八九）之自用小客車搭載乙○○
    ，前往天元莊前，由乙○○下車步行至「高雄小妹」所駕駛之自用小客車內，以
    新台幣（下同）三十餘萬元向「高雄小妹」販入第一級毒品海洛因毛重四．二公
    克（淨重為三‧六二公克）、第二級毒品安非他命毛重一千零二十三‧一七公克
    （以茶葉袋包裝，淨重為一千零十八‧八公克），乙○○因改變初衷，乃先給付
    十餘萬元現金予「高雄小妹」，「高雄小妹」同意餘款由乙○○賒欠。乙○○取
    得上開毒品後，乃步行返回甲○○車內，乙○○與甲○○二人乃共同基於持有之
    犯意聯絡而持有上開毒品。嗣於同日下午三時三十分許，甲○○駕車欲返回林內
    鄉住處而行經省道台三線林內段時，為警發現未懸掛車牌，警方乃開啟警示燈並
    以喊話器示意甲○○停車，甲○○見狀旋即加速逃逸，經警於雲林縣林內鄉（起
    訴書誤認為斗六市○○路與民權路口）九芎村民權路八號甲○○住處前攔下而查
    獲上情，並扣得乙○○、甲○○所共同持有之海洛因淨重三．六二公克；安非他
    命淨重一千零一八‧八公克及乙○○所有之皮包一個（內有金項鍊、金手鍊各一
    條、金耳環、金戒指各一只、乙○○身分證、機車行照、保險證各一張、印章一
    玫、行動電話一支、農會存款簿一本、電話簿二本、小皮包一只、鎖匙一串）等
    物。
二、案經雲林縣警察局移送臺灣雲林地方法院檢察署偵查及臺灣雲林地方法院檢察署
    檢察官自動檢舉簽分偵查起訴。
    理  由
一、訊據被告乙○○對於右揭犯罪事實坦承不諱，而被告甲○○則矢口否認有何右揭
    共同持有扣案毒品犯行，辯稱：「八十八年十二月十九日下午約十四時左右，我
    受堂姐乙○○所託，載她至雲林縣林內鄉天元莊，她聲稱與友人有約，欲速前往
    ，基於同是親戚，又事出突然，才答允所託，而開車載乙○○前往，至於她欲辦
    何事，因當時乙○○聲稱有急事，所以並未詳問其事，故我自始至終並不知她欲
    辦何事，直至為警方查獲，並在乙○○的手提袋內取出海洛因及安非他命，才知
    曉她身上擁有毒品」云云。惟查：右開被告甲○○共同持有扣案毒品之經過始末
    ，不僅業經同案被告乙○○供承在卷，且被告甲○○於八十八年十二月十八日丙○○強押被告乙○○欲前往台北途中，與丙○○以電話取得聯繫後，至本件為警
    查獲時止，被告甲○○自始至終參與如何坑取「藥頭」毒品之事，被告如何能推
    稱其全然不知被告乙○○下車欲做何事？又怎會不知被告乙○○的手提袋內放有
    海洛因及安非他命？被告甲○○固然迭於本院調查中辯稱：「十二月十八日晚上
    有人找乙○○，我打電話給乙○○，問她人在何處。乙○○說丙○○要載她去台
    北，我問丙○○為何要載乙○○去台北，她說乙○○常常騙我，我要載她去台北
    。我問丙○○人在何處，他說在彰化附近，我說是否將乙○○載去我妹妹家，我
    就去我妹妹家，我問他們何事，他們兩人說事情已說好」；「丙○○那天要把乙○○載去台北，我打電話給他，叫丙○○把她載到我妹妹家，我去時他們已談好
    了，談什麼我不清楚」云云，惟被告甲○○於本院調查中既供稱：乙○○叫丙○○去東和等時，伊有在場，伊並與丙○○等三人共同前往東和後返回伊住處等語
    ，可見被告甲○○介入坑取「藥頭」毒品之事甚深，參以被告甲○○於偵查中供
    稱：扣案毒品係乙○○向高雄某位小姐買的等語，若被告甲○○不知被告乙○○
    前往天元莊欲做何事，又如何得知被告乙○○所持有之毒品係向高雄某位小姐所
    買？且甲○○於本院八十九年六月二十九日調查中亦供稱：「是乙○○要託我載
    她去天元莊拿回安非他命，我才載她去天元莊」，可見被告甲○○確實知曉被告
    乙○○所持有者為海洛因及安非他命結晶，而與被告乙○○共同持有，是被告甲○○上開所辯，無非事後卸責之詞，不足採信。此外，扣案疑似安非他命毛重一
    ○二三‧一七公克（淨重一○一八．八公克）及疑似海洛因毛重三．八六公克（
    淨重三．六二公克），經送法務部調查局檢驗，鑑驗結果認確係甲基安非他命及
    含有海洛因成份，此有法務部調查局八十九年二月二十一日（八九）00000
    0000號及八十九年一月十九日（八九）000000000號鑑驗通知書各
    一紙在卷可佐。本件事證明確，被告二人基於持有之犯意聯絡，持有第一、二級
    毒品之犯行均應堪認定。
二、核被告乙○○、甲○○所為，均係犯毒品危害防制條例第十一條第一項、第二項
    之持有第一級、第二級毒品罪。公訴意旨認被告兩人均犯上開條例第五條第一項
    、第二項之意圖販賣而持有第一級、第二級毒品罪，所持論據無非以扣案之安非
    他命數量多達一千零二十三公克，顯為被告二人意圖販賣而非法持有。惟持有之
    毒品數量多，可能意欲長期吸食，亦可能基於其他之意圖，並非必然基於販賣之
    意圖，而經本院調查結果，並無法證明被告二人係基於意圖販賣而持有上開毒品
    ，自不能論以意圖販賣而持有第一級、第二級毒品罪相繩。公訴意旨漏未斟酌此
    點，而認被告等二人係犯上開條例第五條第一項、第二項之罪，尚有未洽，惟其
    持有之基本事實同一，本院自應予以審理，並變更其起訴法條，合先敘明。被告
    等二人有犯意聯絡及行為分擔，均為共同正犯。渠等以一持有行為，同時持有第
    一級毒品海洛因及第二級毒品安非他命，觸犯構成要件不相同之罪名，為想像競
    合犯，應從一重之持有第一級毒品罪論處。查乙○○曾因違反麻醉藥品管理條例
    案件，分別經本院判處有期徒刑四月及六月確定，而分別於八十四年十二月十二
    日及八十六年十一月二十七日易科罰金執行完畢；甲○○則因違反肅清煙毒條例
    案件，經本院判處有期徒刑三年六月，嗣經台灣高等法院台南分院於八十四年六
    月十三日駁回上訴確定；又因違反麻醉藥品管理條例案件，於八十四年十一月九
    日經台灣南投地方法院判處有期徒刑五月，定應執行刑為三年八月，自八十四年
    八月二十九日刑期起算，指揮書執畢日期為八十八年四月十日，此有台灣高等法
    院被告乙○○全國前案紀錄表及台灣高等法院被告甲○○全國前案紀錄表各乙紙
    附卷可稽，被告等二人五年內再犯有期徒刑以上之右開罪名，均為累犯，各依法
    加重其刑。爰審酌被告等二人持有之毒品數量多達一千多公克、渠等犯罪之動機
    不良、長期與毒品為伍，雖歷經刑罰加身，卻仍不思悔悟、於本案偵審期間，被
    告乙○○前後供詞反覆，被告甲○○猶推諉卸責，可見兩人犯罪後之態度不佳等
    一切情狀，分別量處如主文所示之刑，以資懲儆。扣案之安非他命淨重一０一八
    ‧八公克及海洛因淨重三．六二公克均係毒品，並依毒品危害防制條例第十八條
    第一項規定予以沒收銷燬。
三、至被告乙○○遭案外人丙○○等三人強押上車之事實，業據被告乙○○及被告甲○○供述歷歷，核與證人丁○○於本院調查中證稱：「（八十八年十二月十八日
    ）有二人押她（按指乙○○），一人一邊，約二十幾歲的人，將她拉出門，我正
    要找她聊天，她叫我，她就被拉走」之情節相符，是案外人丙○○顯然涉有以非
    法之方法，剝奪人之行動自由罪嫌，惟此部份未據檢察官提起公訴，應由檢察官
    另行偵辦。
據上論斷，應依刑事訴訟法第二百九十九條第一項前段，刑法第二十八條，毒品危害
防制條例第十一條第一項、第二項、第十八條第一項前段，刑法第十一條前段、第五
十五條、第四十七條，判決如主文。
本案經檢察官王淑月到庭執行職務
中       華       民       國     九十     年     一     月     十一    日
                              台灣雲林地方法院刑事第二庭
                                             法官


司法院資訊處製作；財團法人民間司法改革基金會備份。
